【裁判字號】    88,訴,2081
【裁判日期】    890705
【裁判案由】    違反槍砲彈藥刀械管制條例
【裁判全文】
台灣台中地方法院刑事判決                        八十八年度訴字第二八一號
    公  訴  人  臺灣臺中地方法院檢察署檢察官
    被      告  丙○○
    指定辯護人  本院公設辯護人  戊○○
右列被告因違反槍砲彈藥刀械管制條例案件，經檢察官提起公訴（八十八年度偵字第
一九七一○號），本院判決如左：
    主  文
丙○○未經許可，寄藏手槍，處有期徒刑陸年，併科罰金新臺幣參拾萬元，罰金如易
服勞役，以罰金總額與六個月之日數比例折算。扣案之奧地利ＧＬＯＣＫ廠製二一型
口徑○．四五吋之制式半自動手槍壹支（槍枝管制編號：0000000000號、
槍號：ＢＥＹ五六二）（含彈匣貳個）、制式口徑○．四五吋子彈參拾顆，均沒收。
    事  實
一、丙○○於八十八年三月底，在台中市親親來來戲院前，收受綽號「湯仔」湯亮裕
    （已於八十八年四月二十六日死亡）持交委託代為保管之奧地利ＧＬＯＣＫ廠製
    二一型口徑○．四五吋之制式半自動手槍乙支（槍枝管制編號：0000000
    000號、槍號：ＢＥＹ五六二）（含彈匣貳個）、制式口徑○．四五吋子彈四
    十二顆，將上開槍彈藏置於其台中市○○區○○路一段二三八巷一三號住處房間
    床頭櫃中，丙○○因而未經許可，寄藏上開槍支、子彈於上址住處中。嗣於八十
    八年九月七日上午七時許，丙○○將上開槍支、子彈放入黑色皮包內，欲攜帶外
    出丟棄時，在台中市○○○路與五權南路六九一巷口為警當場查獲，並扣得上開
    手槍一支、子彈四十二顆。
二、案經台中市警察局移送台灣台中地方法院檢察署檢察官偵查起訴。
    理  由
一、訊據被告丙○○於本院審理中矢口否認有右揭寄藏槍、彈之犯行，並辯稱：上開
    槍、彈係綽號「鮑魚源」之己○○所有，「鮑魚源」於八十八年九月七日上午四
    時許，不知何故為警查獲，經由伊友人甲○○代為聯繫後，伊才出面代「鮑魚源
    」頂罪云云。惟查，右揭事實迭據被告於警訊、偵查及移送本院訊問時坦承不諱
    ，並有奧地利ＧＬＯＣＫ廠製二一型口徑○．四五吋之制式半自動手槍乙支（槍
    枝管制編號：0000000000號、槍號：ＢＥＹ五六二）（含彈匣貳個）
    、制式口徑○．四五吋子彈四十二顆（經送鑑定試射十二顆，目前剩三十顆）扣
    案可資佐證，而上開扣案之槍、彈經送內政部警政署刑事警察局鑑驗結果：「(1)
    送鑑制式手槍壹支（槍枝管制編號：0000000000），認係奧地利ＧＬ
    ＯＣＫ廠製二一型口徑○．四五吋之制式半自動手槍，槍號為ＢＥＹ五六二，槍
    管內具捌條右旋來復線，機械性能良好，可擊發子彈，認具殺傷力。(2)送鑑子彈
    肆拾貳顆（試射壹拾貳顆），認均係制式口徑○．四五吋子彈，均具殺傷力。」
    有該局八十八年九月二十二日刑鑑字第九五五四六號鑑驗通知書在卷可稽。被告
    嗣於本院審理中雖翻異前詞，辯稱係代綽號「鮑魚源」之己○○頂罪，惟查，依
    被告所供述頂罪之經過：「我和甲○○住德昌新世界，鍾姓男子外號叫『鮑魚源
    』，槍彈均是『鮑魚源』所有，八十八年九月七日凌晨四時許，『鮑魚源』不知
    為何被警察抓到，『鮑魚源』打行動電話給甲○○說他有私槍，需要人來扛罪，
    因王和『鮑魚源』私交很好，我欠甲○○十多萬元，甲○○就叫我幫他扛這項罪
    。」、「九月七日上午凌晨三時許，甲○○打電話給我，叫我回德昌新世界，沒
    有說什麼事，只叫我回去，我四點多回到德昌新世界，甲○○先跟我講叫我頂罪
    的事，然後我們下樓，『鮑魚源』與警察已在德昌新世界樓下即五權南路與五權
    南路六九一巷口，當時『鮑魚源』坐在私人轎車右前座，二名警員坐在後座，槍
    彈裝在黑色手提包內置於駕駛座旁，我走過去，『鮑魚源』問我如何，我說好，
    開車的人就將手提包交給我，後座的警察即下車將我帶到旁邊，車子就開走，過
    一會兒，車子又開回來，警察就將我帶上車送回警局，到警局時是四點多，但到
    七點多才作筆錄」、「（替人頂罪有無談好代價？）沒有，只是人情問題。」云
    云，按持有槍彈乃罹刑章重典，將致長期陷身囹圄喪失自由，攸關至鉅，為人盡
    皆知之事，縱係熟識好友，如非有相當之代價或特殊之情由，亦不可能代為頂罪
    ，被告竟稱在僅知對方之綽號及姓氏、且無任何代價之情況下即同意代為頂罪，
    已與常情相悖；且依被告前開所述，被告係應甲○○之要求、並單純基於人情關
    係而出面為己○○頂罪，與被告嗣後於本院審理中變稱係以新台幣二十萬元為代
    價為己○○頂罪云云，前後所供復不相符；再證人甲○○於本院審理中否認有出
    面叫被告為己○○頂罪之事，雖甲○○於本院審理中並證稱：知道被告被警查獲
    之事，當晚八點左右，我在「德昌新世界」接到己○○打我的行動電話，說要找
    丙○○，當時丙○○不在，己○○在電話中說有要緊事要找丙○○，叫我趕快幫
    他找，我打行動電話給丙○○，叫他趕快回「德昌新世界」，丙○○在一個多小
    時後回到「德昌新世界」，己○○又打行動電話來找丙○○，電話是我接，但鍾
    說要跟楊講話，後來我隱約聽到楊說鍾跟我是好朋友，楊跟我也是好朋友，其餘
    則聽不清楚，（丙○○）講完電話十多分鐘下樓，即約當晚九點多，楊約在十點
    多被送至警局，當天的確實日期我不記得，但記得是在九二一大地震前三、四個
    月之事等語，姑不論互核被告與甲○○之前開供述，二人就事件發生經過及被告
    下樓為警查獲之時間所述歧異甚多，且甲○○稱被告係於九二一大地震前三、四
    個月接獲己○○之電話而下樓，與被告係在九二一地震前僅約半個月之八十八年
    九月七日即為警查獲，相差亦甚遠，甲○○前開所述是否確係事實，尚屬滋疑，
    況甲○○既稱並未聽見己○○與被告於電話中之通話內容，則甲○○之上開證詞
    尤不足資為被告有利之證據，而己○○於本院審理中堅決否認扣案之槍、彈為其
    所有，並堅決否認有透過甲○○或親以電話找被告代為頂罪而交付扣案槍、彈之
    事，參諸依被告之前開供述，警方早於八十八年九月七日上午凌晨三時許前業已
    查獲綽號「鮑魚源」之己○○持有槍、彈，並已起出槍、彈，則警員在人贓俱獲
    之情況下，僅需依法將犯罪嫌疑人之己○○移送法辦即可，斷無甘冒法紀重典，
    允許罪證甚明之己○○另行尋人頂罪、甚且陪同尋人頂罪之理，被告所辯尤不符
    情理；再查獲本案之警員丁○○、乙○○均堅決否認有先查獲綽號「鮑魚源」之
    己○○再協同尋人頂罪之事，並一致證稱係巡邏經過五權南路與五權南路六九一
    巷口，發現被告持手提包站立於超商門口、行跡可疑，經上前盤查而在被告所持
    之手提包內查獲本案之槍彈，核諸被告於為警查獲後，就其取得本案槍彈之來源
    、取得時地均能明確供述，並能供出交付人之綽號、姓名進而指認口卡，綜合上
    情，足見被告於警訊、偵查及移送本院訊問時自白稱係為湯亮裕寄藏槍、彈等語
    為可採，被告嗣於本院審理中翻異前詞稱係代綽號「鮑魚源」之己○○頂罪云云
    ，要係事後卸責之詞，不足採信，被告右揭犯行洵堪認定。
二、被告丙○○未經許可，寄藏槍彈，核其所為，係犯槍砲彈藥刀械管制條例第七條
    第四項之未經許可寄藏手槍罪、第十二條第四項之未經許可寄藏子彈罪。被告一
    行為同時寄藏手槍一支及子彈四十二顆，係一行為觸犯上開數罪名之想像競合犯
    ，應依刑法第五十五條之規定，從一重之未經許可寄藏手槍罪處斷。爰審酌被告
    之素行（參卷附台灣台中地方法院檢察署刑案資料查註紀錄表及本院被告全國前
    案紀錄表）、犯罪之動機係受朋友所託，其寄藏制式槍彈之數量，及寄藏槍械、
    子彈妨害社會治安甚大，暨其犯罪後之態度等一切情狀，認公訴人求處有期徒刑
    八年為過重，爰量處如主文所示之刑，併科罰金部分並諭知易服勞役之折算標準
    。
三、按釋字第四百七十一號解釋認人民身體之自由應予保障，憲法第八條設有明文。
    限制人身自由之法律，其內容須符合憲法第二十三條所定要件。保安處分係對受
    處分人將來之危險性所為拘束其身體、自由等之處置，以達教化與治療之目的，
    為刑罰之補充制度。本諸法治國家保障人權之原理及刑法之保護作用，其法律規
    定之內容，應受比例原則之規範，使保安處分之宣告，與行為人所為行為之嚴重
    性、行為人所表現之危險性，及對於行為人未來行為之期待性相當。槍砲彈藥刀
    械管制條例第十九條第一項規定：「犯第七條、第八條、第十條、第十一條、第
    十二條第一項至第三項、第十三條第一項至第三項之罪，經判處有期徒刑者，應
    於刑之執行完畢或赦免後，令入勞動場所，強制工作，其期間為三年。」此項規
    定不問對行為人有無預防矯治其社會危險性之必要，一律宣付強制工作三年，限
    制其中不具社會危險性之受處分人之身體、自由部分，其所採措施與所欲達成預
    防矯治之目的及所需程度，不合憲法第二十三條所定之比例原則。犯上開條例第
    十九條所定之罪，不問對行為人有無預防矯治其社會危險性之必要，一律宣付強
    制工作三年之部分，與本解釋意旨不符，應自本解釋公布之日起不予適用。犯該
    條例第十九條第一項所列舉之罪，依個案情節符合比例原則部分，固應適用該條
    例宣告保安處分；至不符合部分而應宣告保安處分者，則仍由法院斟酌刑法第九
    十條第一項規定之要件，依職權為之。經查，本件違反槍砲彈藥刀械管制條例第
    七條第四項、第十二條第四項之罪，依該條例第十九條第一項規定，經判處有期
    徒刑者，應於刑之執行完畢或赦免後，令入勞動場所強制工作，其期間為三年，
    其性質上為保安處分之性質，保安處分之措施亦含社會隔離、拘束身體自由之性
    質，其限制人民之權利實與刑罰同，依上開大法官會議解釋意旨，應受憲法第二
    十三條比例原則之限制，即本條例令被告強制工作之保安處分，旨在對嚴重職業
    性犯罪及欠缺工作觀念或無正常工作因而犯罪勢，強制其從事勞動，學習一技之
    長及正確之謀生觀念，使其後重返社會，能適應社會生活，此觀刑法第九十條、
    竊盜犯贓物犯保安處分條例第三條第一項宣示強制工作之意旨即明。被告丙○○
    係於八十八年三月底受湯亮裕之託代為保管上開手槍、子彈，至被查獲為止，並
    未持之犯案，社會危險性較低，尚難僅憑其受託寄藏槍彈，即認有施以社會防衛
    之必要，揆諸上開大法官會議釋字第四七一號解釋意旨，應無預防矯治其社會危
    險性之必要，爰不另為令入勞動場所強制工作之宣示，附此敘明。
四、扣案之奧地利ＧＬＯＣＫ廠製二一型口徑○．四五吋之制式半自動手槍一支（槍
    枝管制編號：0000000000號、槍號：ＢＥＹ五六二）（含彈匣二個）
    、制式口徑○．四五吋子彈三十顆（原有四十二顆送驗時已試射十二顆，目前剩
    三十顆），均為違禁物，應予宣告沒收。
五、據上論結，應依刑事訴訟法第二百九十九條第一項前段，槍砲彈藥刀械管制條例
    第七條第四項、第十二條第四項，刑法第十一條前段、第五十五條、第四十二條
    第三項、第三十八條第一項第一款，判決如主文。
中        華        民        國    八十九    年    七    月    五      日
                                臺灣臺中地方法院刑事第二庭
                                    法  官  呂麗玉
右正本證明與原本無異。
如不服本判決，應於判決送達後十日內向本院提出上訴狀，上訴於臺灣高等法院臺中
分院( 須附繕本 )。
                                    書記官
中        華        民        國    八十九    年    七    月    十      日
槍砲彈藥刀械管制條例第七條第四項
未經許可，持有、寄藏或意圖販賣而陳列第一項所列槍砲、彈藥者，處五年以上有期
徒刑，併科新臺幣一千萬元以下罰金。
槍砲彈藥刀械管制條例第十二條第四項
未經許可，持有、寄藏或意圖販賣而陳列子彈者，處五年以下有期徒刑，併科新臺幣
三百萬元以下罰金。


司法院資訊處製作；財團法人民間司法改革基金會備份。
